【裁判字號】    98,重訴,114
【裁判日期】    980630
【裁判案由】    侵權行為損害賠償
【裁判全文】
臺灣高雄地方法院民事判決             98年度重訴字第114號
原      告  乙○○
被      告  甲○○
上列當事人間因詐欺案件，原告提起刑事附帶民事訴訟，請求侵
權行為損害賠償（97年度附民字第211 號），由刑事庭移送前來
，本院民國98年6 月18日言詞辯論終結，判決如下：
  主  文
被告應給付原告新台幣貳仟參佰貳拾壹萬元，及自民國九十七年
十一月二十日起至清償日止，按年息百分之五計算之利息。
訴訟費用由被告負擔。
本判決於原告以新台幣柒佰柒拾萬元為被告供擔保後得假執行。
  事實及理由
一、原告主張：被告甲○○與訴外人鄧家珍、鄭子瑜、康書銘、
    張譯心、黃柏仁、李原慶、黃致仁、曾偉傑及姓名年籍不詳
    綽號「阿華」、「小雯」等人共組詐騙集團，向原告等不特
    定之被害人詐騙金錢。原告於民國96年5 月10日接獲該詐騙
    集團之詐騙電話，謊稱其等為檢察官、法院、調查局等之司
    法警察及中華電信、戶政之人員，原告則因身分證信遭冒用
    涉犯刑事罪嫌，原告帳戶內之金錢須凍結以協助調查為詐騙
    理由，致原告陷於錯誤，而於如附表所示之96年5 月10日至
    同年6 月15日間，共21次，合計共匯款新台幣（下同）23,2
    10,000元至該詐騙集團指示之人頭戶帳戶內，並旋即遭該詐
    騙集團提領一空。因被告係上開詐騙集團之成員，與其他詐
    騙集團成員為共同正犯，為民法第185 條所規定之共同侵權
    行為人，自應就原告所受之上開損害負連帶賠償責任，並給
    付自97年11月19日言詞辯論期日當庭受請求翌日之97年11月
    20日起至清償日止，按年息5%計算之法定遲延利息，爰依侵
    權行為之法律關係提起本訴等語。並聲明：被告給付原告
    23,210,000元，及自97年11月20日起至清償日止，按年息5%
    計算之利息；並願供擔保，請准宣告假執行。
二、被告則以：其雖為上開詐騙集團之成員，但並非詐騙集團之
    首謀，且僅負責提領原告上開匯款中之12,110,000元，至於
    其餘之金額則是其他詐騙集團之成員所提領，其並未參與提
    領，亦不知情，自不必負賠償責任等語，資為抗辯。並聲明
    ：駁回原告之訴。
三、兩造不爭執事項：
（一）被告甲○○確與訴外人鄧家珍、鄭子瑜、康書銘、張譯心
      、黃柏仁、李原慶、黃致仁、曾偉傑及姓名年籍不詳綽號
      「阿華」、「小雯」等人共組詐騙集團，向原告等不特定
      之被害人詐騙金錢。被告涉犯之上開共同詐欺犯行，並業
      經本院以97年度重訴字第46號刑事判決判處有罪，並定應
      執行刑9 年在案，現上訴於臺灣高等法院高雄分院，尚未
      確定。並有本院以97年度重訴字第46號卷宗影卷及刑事判
      決在卷可佐。
（二）原告確依被告共組之上開詐騙集團指示，於附表所示之時
      間，合計共匯款23,210,000元至該詐騙集團指示之人頭戶
      內，並旋即遭該詐騙集團提領一空，而受有上開損害。
      並有原告之匯款單（97年度附民字第211 號卷第3 、4 頁
      ）及同上之本院以97年度重訴字第46號卷宗影卷及刑事判
      決在卷可佐。
四、兩造爭執事項：
    被告除就其參與提領之上開金額負賠償責任外，是否亦應就
    其他詐騙集團成員所提領之其餘金額，負共同侵權行為人之
    賠償責任？
五、得心證之理由：
（一）按，「因故意或過失，不法侵害他人之權利者，負損害賠
      償責任。故意以背於善良風俗之方法，加損害於他人者亦
      同。」；「數人共同不法侵害他人之權利者，連帶負損害
      賠償責任﹔不能知其中孰為加害人者，亦同。」，民法第
      184 條第1項及第185條第1項定有明文。次按，「... 。
      又所謂共同侵權行為，係指數人共同不法對於同一之損害
      ，與以條件或原因之行為。加害人於共同侵害權利之目的
      範圍內，各自分擔實行行為之一部，而互相利用他人之行
      為，以達其目的者，仍不失為共同侵權行為人，而應對於
      全部所發生之結果，連帶負損害賠償責任。」；「按民事
      上共同侵權行為與刑事上之共同正犯，其構成要件並不完
      全相同，數人因故意不法侵害他人之權利，苟各行為人之
      行為，均為其所生損害之共同原因，即所謂行為關連共同
      , 亦足成立共同侵權行為。」，有最高法院78年度台上字
      第2479號及81年度台上字第91號判決之要旨可參。
（二）經查，被告係與訴外人鄧家珍、鄭子瑜、康書銘、張譯心
      、黃柏仁、李原慶、黃致仁、曾偉傑及姓名年籍不詳綽號
      「阿華」、「小雯」等人共組詐騙集團，被告並負責擔任
      提領詐騙所得金額之共同正犯角色，而共同向原告等不特
      定被害人詐騙金錢，且被告共犯詐欺取財罪之上開犯行，
      並業經本院以97年度重訴字第46號刑事判決判處有罪，並
      定應執行刑9 年在案等事實屬實，業見前述。被告既共組
      詐騙集團，並負責擔任提領詐騙所得金額之共同正犯角色
      ，而於共同詐欺取財之侵害原告權利目的範圍內，各自分
      擔負責詐騙及負責提領詐騙所得金額等侵權行為實行行為
      之一部份，而互相利用他人之行為，以達成其等共同詐欺
      取財之目的，則其等之行為，即均為原告所生損害之共同
      原因，而均為共同侵權行為人，依上開法條及最高法院判
      決要旨之說明，自均應對於全部所發生之結果，即原告所
      受損害之全部金額，連帶負損害賠償責任。
（三）綜上所述，被告所辯，即不足採，其除須就其參與提領之
      金額負賠償責任外，就其他共犯所提領之其他匯款金額，
      亦應負共同侵權行為人之賠償責任。從而，原告依侵權行
      為之法律關係，請求被告給付23,210,000元，及自97 年
      11月19日言詞辯論期日當庭受請求翌日之97年11月20日起
      至清償日止，按年息5%計算之法定遲延利息，為有理由，
      應予准許。
六、原告陳明願供擔保請求宣告假執行，核無不合，爰酌定相當
    之擔保金額，予以准許之。
七、訴訟費用負擔之依據：民事訴訟法第78條。
中    華    民    國    98    年    6     月    30    日
                  民事第四庭法  官  郭文通
正本係照原本作成。
如對本判決上訴，須於判決送達後20日內向本院提出上訴狀。
中    華    民    國    98    年    6     月    30    日
                            書記官  卓榮杰
附表：
┌──┬────┬────┬┬──┬────┬────┐
│編號│日    期│金   額 ││編號│日    期│金   額 │
├──┼────┼────┼┼──┼────┼────┤
│ 1  │96.5.10 │ 60 萬元││ 12 │96.5.31 │ 95 萬元│
├──┼────┼────┼┼──┼────┼────┤
│ 2  │96.5.11 │150 萬元││ 13 │96.6.5  │ 96 萬元│
├──┼────┼────┼┼──┼────┼────┤
│ 3  │96.5.11 │150 萬元││ 14 │96.6.6  │110 萬元│
├──┼────┼────┼┼──┼────┼────┤
│ 4  │96.5.14 │150 萬元││ 15 │96.6.7  │ 90 萬元│
├──┼────┼────┼┼──┼────┼────┤
│ 5  │96.5.14 │150 萬元││ 16 │96.6.8  │ 95 萬元│
├──┼────┼────┼┼──┼────┼────┤
│ 6  │96.5.16 │100 萬元││ 17 │96.6.11 │100 萬元│
├──┼────┼────┼┼──┼────┼────┤
│ 7  │96.5.16 │200 萬元││ 18 │96.6.12 │ 95 萬元│
├──┼────┼────┼┼──┼────┼────┤
│ 8  │96.5.30 │ 95 萬元││ 19 │96.6.13 │ 90 萬元│
├──┼────┼────┼┼──┼────┼────┤
│ 9  │96.5.30 │105 萬元││ 20 │96.6.14 │100 萬元│
├──┼────┼────┼┼──┼────┼────┤
│ 10 │96.5.30 │ 98 萬元││ 21 │96.6.15 │ 85 萬元│
├──┼────┼────┼┼──┼────┼────┤
│ 11 │96.5.31 │107 萬元││合計│        │2321萬元│
└──┴────┴────┴┴──┴────┴────┘


司法院資訊處製作；財團法人民間司法改革基金會備份。
